臺灣高等法院高雄分院民事裁定　　　　　　96年度抗字第82號
抗　告　人　甲○○
上列抗告人與相對人丙○○、乙○○間因拍賣抵押物強制執行聲
明異議事件，對於中華民國96年3 月9 日臺灣高雄地方法院90年
度執字第21730 號第一審裁定，提起抗告，本院裁定如下：
    主  文
抗告駁回。
抗告程序費用由抗告人負擔。
    理  由
一、本件原裁定所記載聲明異議主張事實、攻擊防禦之意見、事
    實之認定及法律上之意見，經核並無違誤，茲引用之。（如
    附件）。
二、抗告意旨略以：(一)原裁定謂「凌空建物」有二個窗戶，一是
    與13號建物連接之部分，二是面向樓梯平台之部分，因此，
    二個窗戶均為出入口，而現其13號建物之窗戶已設置隔絕物
    而無法經由「13號建物」進出云云。故該「凌空建物」非屬
    13號建物之附屬建物。原裁定認定有之，自有疏失。(二)至於
    抗告人所稱該「凌空建物」係「13號建物」使用之部分，其
    真意乃在於抗告人當時住在「13號建物」內，故係由抗告人
    在使用，而非指該「凌空建物」係由「13號建物」使用。原
    裁定曲解真意，自屬不當。(三)按本件「凌空建物」其構造上
    得以獨立，係以地下支柱及非屬「13號建物」窗口之另一窗
    戶之樓梯平台不斷延伸而形成地板，該地板平台並已有樓梯
    連接對外。至於除「13號建物」之牆壁外，尚包括其他三面
    牆壁，因此，該「凌空建物」與「13號建物」並無結構上不
    可分離之關係，原裁定誤認有之，自不足採等詞。
三、經查本件系爭建物原係「13號建物」之附屬建物。其間之隔
    絕乃嗣後人為使然。原來該建物並無獨立之出入門戶，不能
    認為係獨立建物。原裁定述甚詳。原執行法院既以系爭建
    物為附屬建物，乃將之點交與拍定人，即屬有據，抗告人主
    張不應點交，即屬無據。則原裁定駁回抗告人之異議，經核
    並無違誤。抗告人迄今未能舉證證明系爭建物之獨立性，所
    稱以地下支柱及除「13號建物」之牆壁外，尚包括其他三面
    牆壁等語，均不能證明該系爭建物原非「13號建物」之附屬
    建物而原屬獨立建物之事實。則抗告人據此指摘原裁定不當
    ，求為廢棄，為無理由，應予駁回。
據上論結，本件抗告為無理由，爰依強制執行法第30條之1 ，民
事訴訟法第495 條之1 第1 項、第454 條、第449 條第1 項、第
95條、第78條，裁定如主文。
中　　華　　民　　國　　96　　年　　4 　　月　　12　　日
                            民事第一庭
                                審判長法官  尤三謀
                                法      官  林健彥
                                法      官  林紀元
以上正本證明與原本無異。
本裁定不得再抗告。
中　　華　　民　　國　　96　　年　　4 　　月　　12　　日
                                書　記　官  張雲義
                                                      Q
附件：
臺灣高雄地方法院民事裁定　　　　　　 90年度執字第21730號
聲明異議人
即債務人    甲○○
相  對  人
即買受人　  丙○○
          　乙○○
上二人共同
代  理  人  徐明雲
上列聲明異議人對於債權人保證責任高雄市第三信用合作社與債
務人林振添、林振盛、甲○○、林國晴、林振福等人間請求清償
借款之拍賣抵押物強制執行事件聲明異議，本院裁定如下：
    主      文
異議駁回。
    理      由
一、聲明異議意旨略以：本院於民國95年8 月2 日上午10時許，
    至高雄市○○區○○段一小段1020地號土地（以下簡稱「10
    20地號土地」）執行點交如附圖（即高雄市政府地政處新興
    地政事務所受本院於94年7 月22日勘驗囑託測繪之建物測量
    圖）所示聲明異議人所占用之土地及建物（即附圖之越界使
    用情形表所示之面積，以下簡稱「上開土地或建物」），而
    上開建物係「凌空」建築，為聲明異議人所有，且係合法占
    用1020地號土地，並非門牌號碼高雄市新興區○○○街202
    巷13號建物（以下簡稱「13號建物」）之附屬建物，業經本
    院90年度執字第21730 號裁定及臺灣高等法院高雄分院94年
    度抗字第451 號裁定認定在案，本院為相反之認定，並為解
    除聲明異議人之占有，點交執行予相對人，顯有不當；又逾
    界建築使用同小段992 之3 地號國有土地（以下簡稱「992
    之3 地號土地」）部分之土地及建物，非屬拍賣範圍內，亦
    非13號建物之附屬建物，本院為解除聲明異議人之占有，執
    行點交予相對人，亦有不當。爰依強制執行法第12條第1項
    之規定聲明異議云云。
二、按建物增建部分：如其構造及使用上與原建物無任何區分之
    標示存在，而與之作為一體使用者，增建部分不得獨立為物
    權之客體，原建物所有權因而擴張，抵押權效力亦及之，即
    增建部分已為原建物之一部分；如其已具構造上之獨立性，
    但無獨立之出入門戶，不具使用上之獨立性，而常助原建物
    之效用者，則為原建物之附屬建物，其所有權歸於消滅，原
    建物所有權因而擴張，抵押權效力亦及之；如其於構造上及
    使用上已具獨立性，應為獨立之建物，倘其常助原建物之效
    用，而交易上無特別習慣者，即屬從物，亦為原建物之抵押
    權效力所及，合先敘明。
三、經查：
  (一)本件之執行標的，據債權人保證責任高雄市第三信用合作社
    之代理人具狀聲請強制執行（見卷一頁2 至7） 及90年7 月
    25日查封時以言詞聲請併為查封增建部分（見卷一頁49至52
    ），即為：1.「1020地號土地」；2.同小段982 建號建物；
    3.同小段2082建號建物；4.同小段982 建號建物之增建部分
    ；5.同小段2082建號建物之增建部分。而「上開土地」除「
    1020地號」部分土地，業於91年3 月15日已由相對人經由本
    院強制執行程序之第三次拍賣得標買受（有該次拍賣不動產
    筆錄、不動產附表、投標書等附卷足憑）外，尚包括「992
    之3 地號土地」之部分土地（為中華民國所有，財政部國有
    財政局為管理機關）。
  (二)「上開建物」業經本院先後於94年7 月22日及12月22日到場
    勘驗，除囑託高雄市政府新興地政事務所會同測繪建物測量
    圖外，並有執行筆錄及勘驗照片若干幀在卷可稽，足徵其範
    圍占用「1020地號土地」及「992 之3 地號土地」，面積分
    別為4.65平方公尺與2.40平方公尺。復經檢視勘驗照片及附
    圖所示之內容，「上開建物」乃一鐵架石綿瓦暨鐵製浪板造
    之突出結構體，其下方係以鐵柱支撐「凌空」存在於「上開
    土地」之上，而其於構造上乃附著於「13號建物」之北側偏
    左處（或左後方）及門牌號碼同巷13之1 號建物（以下簡稱
    「13之1 號建物」）之西側（或正後方），目前已因設置隔
    絕物而無法經由「13號建物」進出，亦因未搭建聯絡樓梯而
    無法自「13之1 號建物」進出等情，洵堪認定；另甲○○於
    94年7 月22日本院第一次執行點交（即除「上開建物」外，
    其餘本件執行標的之土地與建物，詳見是日執行筆錄所載）
    後，因相對人搭建鐵皮圍籬而無法搭建通往「上開建物」之
    聯絡樓梯，即於同年9 月22日以其子林建民之代理人，向高
    雄市新興區戶政事務所申請編釘門牌，由該所初編門牌號碼
    為同巷13之2 號，並發給門牌初編證明書乙節，亦經本院依
    職權函詢該所查證無訛，有該所94年11月23日高市新戶二字
    第0940005380號函暨檢附之簽、稿、申請書、委託書、實地
    勘查照片七幀在卷可稽，又有甲○○於94年12月22日勘驗時
    陳述明確，堪以認定。
  (三)又「上開建物」雖係「凌空」存在，惟據甲○○於94年11月
    16日到院陳稱：該部分於本件執行前，為「13號建物」所使
    用，後因買受人得標拍定，準備搭建樓梯供作小孩臥室使用
    等語明確；另相對人之代理人徐明雲亦於同日到院陳稱：「
    上開建物」與「13號建物」間之窗戶已遭聲明人已木板封閉
    等語，亦為甲○○所肯認綦詳，均有是日執行筆錄在卷足資
    佐證，至堪認定。是以，自甲○○與相對人陳述內容、本院
    勘驗結果、照片、高雄市新興區戶政事務所勘查照片等相互
    以觀，足徵「上開建物」於本件執行前原係以「13號建物」
    為出入口，在構造及使用上與「13號建物」無任何區分之標
    示存在，而與之作為一體使用者，顯屬「13號建物」之附屬
    建物，彰彰甚明。
  (四)至於本院94年8 月19日90年度執字第21730 號民事裁定，乃
    係相對人質疑「上開建物」未為點交，由本院以甲○○占用
    執行標的「1020地號土地」有正當權源而駁回相對人之聲明
    異議。然甲○○雖有占用執行標的「1020地號土地」之正當
    權源，惟「上開建物」既屬「13號建物」之附屬建物，本院
    自應予以解除甲○○之占有，並將之點交予相對人，苟甲○
    ○因此受有損害者，另得援引民法關於添附補償之法理，據
    以請求償金，附此敘明。再者，本院94年8 月31日90年度執
    字第21730 號民事裁定，則為前揭民事裁定理由欄之顯然錯
    誤，再為之更正裁定；臺灣高等法院高雄分院94年9 月29日
    94年度抗字第451 號民事裁定，係就本院上揭94年8 月31日
    90年度執字第21730 號民事裁定（更正裁定）認與民事訴訟
    法第232 條第1 項、第239 條規定要件不符，而為之廢棄原
    裁定之裁定，二者均與本件聲明異議意旨無涉，聲明異議意
    旨據以為由，應屬誤會，附此指明。
四、職是之故，「上開建物」既屬「13號建物」之附屬建物，本
    院解除甲○○對於「上開建物」之占有，執行點交予相對人
    之程序，洵無不當或違法，甲○○此部分具狀聲明異議，核
    屬誤會，委無理由，應予駁回。至「上開建物」另有占用「
    992 之3 地號土地」部分，因「上開建物」構造之一體性，
    亦應併予執行點交，甲○○就此部分具狀聲明異議，亦為無
    理由，不應准許。
五、依強制執行法第12條第2項，裁定如主文。
中　　華　　民　　國　　96　　年　　3 　　月　　9 　　日
                  民事執行處　　法　官　劉定安
正本係照原本作成。
如不服本裁定，應於送達後10日內，向本院提出抗告狀。
中　　華　　民　　國　　96　　年　　3 　　月　　9 　　日
                                書記官　葉正昭
